【裁判字號】    98,訴,1635
【裁判日期】    990910
【裁判案由】    環境影響評估法
【裁判全文】
臺北高等行政法院裁定
                                      98年度訴字第1635號
原      告  中華民國專業者都市改革組織
代  表  人  甲○○
原      告  台灣人權促進會
代  表  人  乙○○○○○○○
原      告  國際愛地芽協會台灣分會
代  表  人  宙○○
原      告  丁○○
            己○○
            辛○○
            癸○○
            丑○○
            卯○○
            巳○○
            未○○
            酉○○
            亥○○
原      告  宙○○
            黃○○○
            Ｂ○○
            Ｄ○○○
            Ｆ○○
            Ｈ○○
共      同
訴訟代理人  Ｉ○○○○
            蔡雅瀅律師
原      告  地○○
訴訟代理人  Ｉ○○○○
            周漢威律師
被      告  行政院環境保護署
代  表  人  Ｊ○○○○○○住同上
訴訟代理人  潘正芬律師
            陳修君律師
被      告  臺北縣政府
代  表  人  Ｋ○○○○○○住同上
訴訟代理人  李承志律師
參  加  人  臺北市政府捷運工程局
代  表  人  Ｌ○○○○○○住同上
上列原告與被告間環境影響評估法事件，本院裁定如下：
    主  文
臺北市政府捷運工程局應獨立參加本件訴訟。
    理  由
一、按行政法院認為訴訟之結果，第三人之權利或法律上利益將
    受損害者，得依職權命其獨立參加訴訟，行政訴訟法第42條
    第3 項準用同條第1 項定有明文。
二、本案原告起訴略以：系爭捷運新莊線工程、新莊機廠工程及
    樂生療養院異地重組工程等案，未依法辦理環境影響評估，
    而於環境影響評估依法審查通過前即實施開發行為，違反環
    境影響評估法（下稱環評法），並可能危及原告樂生療養院
    院民生命及行車安全之虞，主張渠等之情形，符合環評法第
    23條第8 項、第9 項之規定，遂依行政訴訟法第9 條提起行
    政訴訟，並起訴聲明求為判決：(一)先位聲明：1.行政院環境
    保護署（下稱環保署）及臺北縣政府應命：臺北市政府捷運
    工程局就捷運新莊機廠工程案，應依法辦理環境影響評估，
    且於環評合法審查通過前，不得於樂生療養院基地實施任何
    開發行為；其已施工者，並應命其立即停工。2.確認環保署
    及臺北縣政府於收到原告提出之公民訴訟書面告知函後，未
    要求行政院文化建設委員會、臺北縣政府及臺北縣政府文化
    局應依法辦理樂生療養院拆遷重組工程之環境影響評估，並
    於環境影響評估合法審查通過前，不得拆除樂生療養院之靈
    骨塔、貞德舍、飲食部、竹雅舍、平和舍、患者家屬招待所
    、圖書館、中山堂、川紀念館、王字型第一進行政辦公室
    等建物，致上揭建物在未經環境影響評估審查前即遭拆毀，
    乃屬違法。(二)備位聲明：1.環保署及臺北縣政府應命：臺北
    市政府捷運工程局就捷運新莊線工程涉及樂生療養院用地所
    進行工程變更之部分，應重新辦理環境影響評估，且於該環
    評合法審查通過前，不得於樂生療養院基地實施任何開發行
    為；其已施工者，並應命其立即停工。2.環保署及臺北縣政
    府應命：臺北市政府捷運工程局就捷運新莊線工程涉及樂生
    療養院用地之部分，應依法辦理環境現況差異分析及對策檢
    討報告，且於該環評合法審查通過前，不得於樂生療養院基
    地實施任何開發行為；其已施工者，並應命其立即停工。3.
    確認環保署及臺北縣政府於收到原告提出之公民訴訟書面告
    知函後，未要求行政院文化建設委員會、臺北縣政府及臺北
    縣政府文化局應依法辦理樂生療養院拆遷重組工程之環境影
    響評估，並於環境影響評估合法審查通過前，不得拆除樂生
    療養院之靈骨塔、貞德舍、飲食部、竹雅舍、平和舍、患者
    家屬招待所、圖書館、中山堂、川紀念館、王字型第一進
    行政辦公室等建物，致上揭建物在未經環境影響評估審查前
    即遭拆毀，乃屬違法。
三、經查，臺北市政府捷運工程局為辦理台北都會區大眾捷運系
    統後續發展路網新莊、蘆洲線之開發單位，依原告聲明事項
    ，本件訴訟之結果，對臺北市政府捷運工程局之權利或法律
    上利益有受損害之虞，爰依首揭規定命臺北市政府捷運工程
    局獨立參加本件訴訟。
中    華    民    國    99    年    9     月    10    日
                   臺北高等行政法院第三庭
                             審判長法  官  蕭惠芳
                                   法  官  林玫君
                                   法  官  劉穎怡
上為正本係照原本作成。
不得聲明不服。
中    華    民    國    99    年    9     月    10    日
                                   書記官  林苑珍

司法院資訊處製作；財團法人民間司法改革基金會備份。
